【裁判字號】    98,易,1971
【裁判日期】    981110
【裁判案由】    偽造文書
【裁判全文】
臺灣板橋地方法院刑事判決              98年度易字第1971號
公  訴  人  臺灣板橋地方法院檢察署檢察官
被      告  甲○○
                      1
            丁○○
            乙○○
                      之1
            丙○○
上列被告因偽造文書案件，經檢察官提起公訴（98年度偵字第64
78號、第13429 號），本院依簡式審判程序，判決如下：
    主  文
甲○○、乙○○、丙○○共同明知為不實之事項，而使公務員登
載於職務上所掌之公文書，足以生損害於公眾，均處有期徒刑肆
月，如易科罰金，以銀元參佰元即新臺幣玖佰元折算壹日，均減
為有期徒刑貳月，如易科罰金，以銀元參佰元即新臺幣玖佰元折
算壹日。
丁○○共同明知為不實之事項，而使公務員登載於職務上所掌之
公文書，足以生損害於公眾，處有期徒刑肆月，如易科罰金，以
銀元參佰元即新臺幣玖佰元折算壹日，減為有期徒刑貳月，如易
科罰金，以銀元參佰元即新臺幣玖佰元折算壹日。緩刑貳年。
    事  實
一、甲○○前於民國92年間透過友人丁○○得悉乙○○、丙○○
    可介紹擔任與外籍人士假結婚之人頭，並從中賺取人頭費用
    新臺幣（下同）6 萬元牟利，即於92年9 月29日，由丙○○
    帶同甲○○、丁○○搭機前往泰國，復於92年10月1 日，在
    泰國曼谷巿法拉坎農區註冊辦事處，辦理甲○○與泰國籍男
    子SHAMO APHIRAK （中文姓名為莫艾克，另由臺灣板橋地方
    法院檢察署檢察官依職權為不起訴處分）虛偽結婚之公證儀
    式，取得註冊號碼為第2790/143135 號結婚證書後，再於92
    年10月13日，持上開結婚證書向我國駐泰國台北經濟貿易辦
    事處取得認證證明後旋即返國。詎甲○○、丁○○、乙○○
    、丙○○4 人竟共同基於使公務員登載不實之犯意聯絡，於
    92年10月23日，持前揭結婚證書、認證證明等相關資料，一
    同前往臺南巿東區戶政事務所，填載結婚登記申請書，申辦
    甲○○與泰國籍男子SHAMO APHIRAK 之結婚登記，致使該戶
    政事務所不知情之承辦公務員於形式審查後，將渠2 人結婚
    之不實事項，登載於其職務上掌管之戶籍登記簿公文書上，
    足以生損害於戶政機關對於戶籍婚姻登記資料管理之正確性
    。
二、案經桃園縣政府警察局蘆竹分局報請臺灣桃園地方法院檢察
    署檢察官呈請臺灣高等法院檢察署檢察長令轉及同分局報請
    臺灣板橋地方法院檢察署檢察官提起公訴。
    理  由
一、本案被告甲○○、丁○○、乙○○、丙○○所犯均係死刑、
    無期徒刑、最輕本刑為3 年以上有期徒刑以外之罪，其等於
    準備程序中就被訴事實皆為有罪之陳述，經本院告知簡式審
    判程序之旨，並聽取公訴人、被告之意見後，裁定進行簡式
    審判程序，合先敘明。
二、上揭犯罪事實，業據被告甲○○、丁○○、乙○○、丙○○
    於本院審理時供承不諱，核與證人SHAMO APHIRAK 於警詢及
    偵查中證述情節相符，並有外僑居留資料、結婚登記申請書
    、泰國曼谷巿法拉坎農區註冊辦事處之結婚登記申請書及結
    婚證書、戶籍謄本各1 件附卷可稽，足認被告4 人自白均與
    事實相符，堪值採信。再質諸被告丁○○、乙○○、丙○○
    均明知被告甲○○與泰國籍男子SHAMO APHIRAK 並無結婚之
    真意，竟共同向戶政機關辦理結婚登記，使該管戶政機關公
    務員登載於職務上掌管之戶籍登記簿公文書上，足以生損害
    於戶政機關對於戶籍婚姻登記資料管理之正確性。是本案事
    證明確，被告等人犯行皆堪認定，應予依法論罪科刑。
三、查被告行為後，刑法部分條文業於94年2 月2 日經修正公布
    ，並自95年7 月1 日起生效施行；復參酌最高法院95年5 月
    23日第8 次刑事庭會議決議意旨，修正後刑法第2 條第1 項
    之規定，係規範行為後法律變更所生新舊法律比較適用之準
    據法，於刑法修正施行後，應適用修正後刑法第2 條第1 項
    之規定，為「從舊從輕」之比較；又比較時應就罪刑有關之
    共犯、未遂犯、想像競合犯、牽連犯、連續犯、結合犯，以
    及累犯加重、自首減輕暨其他法定加減原因（如身份加減）
    與加減例等一切情形，綜其全部罪刑之結果而為比較。茲就
    本案新、舊法比較適用分敘如下：
  (一)刑法第214 條之使公務員登載不實罪雖未修正，其法定本刑
    設有罰金刑之處罰，而刑法分則編各罪所定罰金之貨幣單位
    原為銀元，修正前刑法第33條第5 款規定：「罰金：（銀元
    ）1 元以上」，銀元與新臺幣間之折算，依現行法規所定貨
    幣單位折算新臺幣條例規定，以銀元1 元折算新臺幣3 元；
    修正後刑法第33條第5 款則規定：「罰金：新臺幣1,000 元
    以上，以百元計算之」。經比較修正前、後之刑法規定，修
    正後刑法第33條第5 款關於罰金刑之最低數額部分，已較修
    正前之刑法規定提高，自以修正前刑法第33條第5 款規定，
    較有利於被告等人。
  (二)又修正前刑法第41條第1 項前段規定：「犯最重本刑為5 年
    以下有期徒刑以下之刑之罪，而受6 個月以下有期徒刑或拘
    役之宣告，因身體、教育、職業、家庭之關係或其他正當事
    由，執行顯有困難者，得以（銀元）1 元以上（銀元）3 元
    以下折算1 日，易科罰金。」依斯時有效施行之罰金罰鍰提
    高標準條例第2 條前段規定（業於95年5 月17日經公布刪除
    ，並自95年7 月1 日起生效），依刑法第41條易科罰金者，
    就其原定數額提高為100 倍折算1 日，則被告等人行為時之
    刑法及罰金罰鍰提高標準條例關於易科罰金折算標準之規定
    ，係以銀元300 元折算1 日，經折算為新臺幣後，應以新臺
    幣900 元折算1 日；修正後刑法第41條第1 項前段規定：「
    犯最重本刑為5 年以下有期徒刑以下之刑之罪，而受6 個月
    以下有期徒刑或拘役之宣告者，得以新臺幣1,000 元、2,00
    0 元或3,000 元折算1 日，易科罰金。」比較修正前、後關
    於易科罰金折算標準之規定，以修正前刑法第41條第1項 前
    段及修正前罰金罰鍰提高標準條例第2 條前段規定，較有利
    於被告等人。
  (三)綜上，經整體比較全部罪刑之結果，以95年7 月1 日修正施
    行前之刑法規定，較有利於被告等人，是依刑法第2 條第1
    項前段規定，自應適用被告等人行為時之法律即修正前之刑
    法規定。至刑法施行法雖亦於95年6 月14日修正增訂第1 條
    之1 關於罰金刑最高數額之規定，並自95年7 月1 日起施行
    ，以致罰金刑貨幣單位因而有「銀元」、「新臺幣」之更異
    ，惟適用結果之罰金額度則無二致，就罰金法定刑提高之刑
    罰權規範內容並無有利或不利變更，此部分自不生新舊法之
    比較問題，應逕適用具特別法及準據法性質之刑法施行法第
    1 條之1 規定（參照臺灣高等法院暨所屬法院95年法律座談
    會刑事類提案第16、19號法律問題），附此敘明
四、核被告甲○○、丁○○、乙○○、丙○○所為，均係犯刑法
    第214 條之使公務員登載不實罪。其等4 人所為上開犯行，
    均有犯意聯絡與行為分擔，皆為共同正犯；而刑法第28條關
    於共同正犯之規定雖於94年2 月2 日亦經修正公布，並於95
    年7 月1 日生效施行，惟不論依修正前、後刑法之規定，被
    告等人所為上開使公務員登載不實犯行，均屬共同正犯，對
    被告等人而言，並無有利或不利之情形，自不生新舊法比較
    之問題，即應依一般法律適用原則，適用裁判時之法律即現
    行刑法規定論處，併予敘明。爰審酌被告4 人之犯罪動機、
    手段、目的、所為對於我國社會秩序暨善良風俗所生之危害
    ，以及犯罪後均坦承犯行之態度等一切情狀，分別量處如主
    文所示之刑，並諭知易科罰金之折算標準。另被告等人所為
    使公務員登載不實罪之犯罪時間均在96年4 月24日以前，合
    於中華民國96年罪犯減刑條例第2 條第1 項第3 款所定之減
    刑要件，爰分別減其宣告刑2 分之1 。
五、末按犯罪在新法施行前，於新法施行後之緩刑之宣告，應適
    用新法第74條之規定（最高法院95年第8 次刑事庭會議決議
    意旨參照）。亦即，就緩刑之宣告，係依裁判時之情狀為其
    考量標準，此部分應逕依裁判時之法律為適用基準，無須比
    較新舊法，縱因而與主刑部分所適用之法律不同，亦無割裂
    適用法律之問題。查被告丁○○前未曾因故意犯罪受有期徒
    刑以上刑之宣告，有臺灣高等法院被告前案紀錄表1 件佐卷
    可考，僅因一時失慮致罹刑典，然已坦承犯行，知所悔悟，
    經此偵審教訓，當知所警惕，而無再犯之虞，本院認其所宣
    告之刑以暫不執行為適當，併依裁判時之刑法第74條第1 項
    第1 款之規定宣告緩刑2 年，用啟自新。
據上論斷，應依刑事訴訟法第273 條之1 第1 項、第299 條第1
項前段，刑法第2 條第1 項前段、第28條、第214 條、第74條第
1 項第1 款，修正前刑法第41條第1 項前段，刑法施行法第1 條
之1 第1 項、第2 項前段，修正前罰金罰鍰提高標準條例第2 條
，中華民國96年罪犯減刑條例第2 條第1 項第3 款、第7 條，判
決如主文。
本案經檢察官黃筵銘到庭執行職務。
中    華    民    國    98    年    11    月    10    日
                  刑事第七庭    法  官  王瑜玲
以上正本證明與原本無異
如不服本判決應於送達後10日內向本院提出上訴狀
                                書記官  謝嘉玲
中    華    民    國    98    年    11    月    10    日
附錄本案論罪科刑法條全文：
中華民國刑法第214條
（使公務員登載不實罪）
明知為不實之事項，而使公務員登載於職務上所掌之公文書，足
以生損害於公眾或他人者，處3 年以下有期徒刑、拘役或5 百元
以下罰金。


司法院資訊處製作；財團法人民間司法改革基金會備份。
